---
title: "Actividad 8"
author: "Lorena Pérez"
date: "17/5/2021"
output: 
  pdf_document:
    number_sections: true
    extra_dependencies:
      bbm: null
      amsthm: null
      amsmath: null
      # float: null
      babel: ["spanish"]
---
<<<<<<< HEAD

```{r setup, include=FALSE}
knitr::opts_chunk$set(echo = TRUE)
```
=======
\newcommand{\m}{\ \newline\textcolor{blue}{Comentario: }\textcolor{red}}
>>>>>>> a7398672b8dcbbed3369b362d47d693b8a0bb30a

```{r setup, include=FALSE}
knitr::opts_chunk$set(echo = TRUE)
```

Esta actividad tiene que quedar disponible en su repositorio de GitHub con el resto de las actividades y tareas del curso. Asegurate que tanto Federico como yo seamos colaboradoras de tu proyecto Tareas_STAT_NT creado hace dos semanas.
Recordar seleccionar en en opciones de proyecto, codificación de código UTF-8.
Recordar que para que tengas la última version de tu repositorio en GitHub debes hacer pull a tu repositorio para tener la copia localmente en tu computadora y no generar inconsistencias y antes de terminar subir tus cambios con `commit` y `push`.


# Ejercicio 1
Cargar la librería `tidyverse` y con los datos `mpg` usar las funciones que vimos de `dplyr` para  transformar los datos de la siguiente forma. 

<<<<<<< HEAD
```{r eval=FALSE, include=TRUE, echo = TRUE}
=======
```{r eval=TRUE, include=TRUE, echo = TRUE}
>>>>>>> a7398672b8dcbbed3369b362d47d693b8a0bb30a
library(tidyverse)
```

1. Seleccionar el conjunto de autos del 2008 que tienen `hwy` mayor a 31.

<<<<<<< HEAD
```{r eval=FALSE, include=TRUE, echo = TRUE}
data<-as.data.frame(mpg)
=======
```{r eval=TRUE, include=TRUE, echo = TRUE}
# data<-as.data.frame(mpg)
data <- mpg
>>>>>>> a7398672b8dcbbed3369b362d47d693b8a0bb30a
filter(data, year == 2008 & hwy> 31)
nrow(filter(data, year == 2008 & hwy> 31)) #Son 6 observaciones
```
¿Cuantos autos son? Son 6 observaciones

2. Seleccionar el conjunto de autos que tienen `cty` igual a 9 ó hwy es mayor a 90. ¿Cuantos autos son? 

<<<<<<< HEAD
```{r eval=FALSE, include=TRUE, echo = TRUE}
=======
```{r eval=TRUE, include=TRUE, echo = TRUE}
>>>>>>> a7398672b8dcbbed3369b362d47d693b8a0bb30a
filter(data, cty == 9| hwy> 90)
nrow(filter(data, cty == 9| hwy> 90)) #Son 5 observaciones
```

3. Seleccioná la variable `displ` y `hwy`

<<<<<<< HEAD
```{r eval=FALSE, include=TRUE, echo = TRUE}
select(data, c("displ","hwy") )
```

4. Seleccioná desde la variable `trans` hasta la variable `hwy`.

```{r eval=FALSE, include=TRUE, echo = TRUE}
=======
```{r eval=TRUE, include=TRUE, echo = TRUE}
select(data, c("displ","hwy") )
```
\m{También podes seleccionar sin concatener y sin usar character}

4. Seleccioná desde la variable `trans` hasta la variable `hwy`.

```{r eval=TRUE, include=TRUE, echo = TRUE}
>>>>>>> a7398672b8dcbbed3369b362d47d693b8a0bb30a
select(data, trans:hwy )
```

5. Produce un dataframe: marca, modelo, año, cantidad de cilindros y rendimiento en ciudad. Únicamente para los autos, toyota, camry. 

<<<<<<< HEAD
```{r eval=FALSE, include=TRUE, echo = TRUE}
=======
```{r eval=TRUE, include=TRUE, echo = TRUE}
>>>>>>> a7398672b8dcbbed3369b362d47d693b8a0bb30a
data2<-as.data.frame(select(filter(data,manufacturer=="toyota"|manufacturer=="camry"),c("manufacturer","model","year","cyl","cty")))
```

6. Calcula el rendimiento promedio en ciudad para cada marca (`manufacturer`). ¿Cuál es el mejor rendimiento en ciudad? y el peor ?  

<<<<<<< HEAD
```{r eval=FALSE, include=TRUE, echo = TRUE}
=======
```{r eval=TRUE, include=TRUE, echo = TRUE}
>>>>>>> a7398672b8dcbbed3369b362d47d693b8a0bb30a
prom_rend<-data %>%
group_by(manufacturer) %>%
summarise(prom = mean(cty,na.rm=TRUE) )
arrange(prom_rend,desc(prom))
```
La marca que tiene mayor rendimiento promedio es Honda, mientras que Lincoln es que tiene rendimiento promedio más bajo.

7. Para cada marca: calcula el rendimiento promedio en ciudad, el error estandard de la media, y el rango

<<<<<<< HEAD
```{r eval=FALSE, include=TRUE, echo = TRUE}
stats<-data %>%
=======
```{r eval=TRUE, include=TRUE, echo = TRUE}
data %>%
>>>>>>> a7398672b8dcbbed3369b362d47d693b8a0bb30a
group_by(manufacturer) %>%
summarise(prom = mean(cty,na.rm=TRUE),ee<-sd(cty),rango<-max(cty)-min(cty) )

```


8. Mejora en el rendimiento: calcular el rendimiento promedio para cada marca, distinguiendo antes y después de 2004

<<<<<<< HEAD
```{r eval=FALSE, include=TRUE, echo = TRUE}
=======
```{r eval=TRUE, include=TRUE, echo = TRUE}
>>>>>>> a7398672b8dcbbed3369b362d47d693b8a0bb30a
dataa<-filter(data, year< 2004)
rend1<-dataa %>%
group_by(manufacturer) %>%
summarise(pre2004= mean(cty,na.rm=TRUE))
datab<-filter(data, year>= 2004)
rend2<-datab %>%
group_by(manufacturer) %>%
summarise(post2004 = mean(cty,na.rm=TRUE))
rend<-merge(rend1,rend2)
<<<<<<< HEAD

```

=======
rend
```
\m{Correcto resultado pero no la forma de realizarlo revisar la solución.}
>>>>>>> a7398672b8dcbbed3369b362d47d693b8a0bb30a

9. Calcular el rendimiento promedio en carretera (`hwy`), para 3 marcas seleccionadas aleatoriamente y ordena el resultado de menor a mayor


<<<<<<< HEAD
```{r eval=FALSE, include=TRUE, echo = TRUE}
=======
```{r eval=TRUE, include=TRUE, echo = TRUE}
>>>>>>> a7398672b8dcbbed3369b362d47d693b8a0bb30a
data3<-filter(data,manufacturer==sample(unique(data$manufacturer),3))
rendhwy<-data3 %>%
group_by(manufacturer) %>%
summarise(rend= mean(hwy,na.rm=TRUE))
arrange(rendhwy)

```

10. Crear una nueva variable que transforme  `hwy` (millas por galón) en litros/100 km.
Primero tenés que saber la conversión de galones a litros y de millas a kilómetros.

`1 gallón = 3.78541 litros`

`1 milla = 1.60934 km`

<<<<<<< HEAD
```{r eval=FALSE, include=TRUE, echo = TRUE}
data4<-mutate(data, newhwy = 235.21/hwy)
```

=======
```{r eval=TRUE, include=TRUE, echo = TRUE}
data4<-mutate(data, newhwy = 235.21/hwy)
```

\m{Los tibbles ya son data.frames no es necesario convertirlos. A mejorar: Hay calculos intermedios que no son necesarios, el código debería estar identado para que sea más legible y no es necesario concatener al usar select o filter ni usar character (pero si se quiere se puede hacer no hay nada malo en ello)}
>>>>>>> a7398672b8dcbbed3369b362d47d693b8a0bb30a
