---
title: "Actividad 7"
author: "Lorena Pérez"
date: "9/5/2021"
output: pdf_document
---

```{r setup, include=FALSE}
knitr::opts_chunk$set(echo = TRUE)
```

Esta actividad tiene que quedar disponible en su repositorio de GitHub con el resto de las actividades y tareas del curso. Asegurate que tanto Federico como yo seamos colaboradoras de tu proyecto Tareas_STAT_NT.
Recordar seleccionar en en opciones de proyecto, codificación de código UTF-8.

Para esta tarea deberás usar los datos de propinas disponibles en EVA.

# Ejercicio 1

1. Hacer un gráfico de dispersión: componentes estéticos `x` total, `y` propina, `color` fuma

```{r eval=FALSE, include=TRUE, echo = TRUE}
propinas<-read.csv("propins.csv", header = TRUE)
graf<-ggplot(data = propinas, aes(x = total, y = propina, colour = fuma)) + geom_point() + theme(aspect.ratio = 1)
graf
```

2. Cambiá el nombre de los ejes: `x` = "Total gastado en dólares", `y` = "Propina en dólares"

```{r eval=FALSE, include=TRUE, echo = TRUE}

graf<-ggplot(data = propinas, aes(x = total, y = propina, colour = fuma)) + geom_point() + theme(aspect.ratio = 1)+labs(x = "Total gastado en dólares", y = "Propina en dólares")
graf
```

3. Cambiá el nombre de la leyenda de `color` a "Fumador"

```{r eval=FALSE, include=TRUE, echo = TRUE}

graf<-ggplot(data = propinas, aes(x = total, y = propina, colour = fuma)) + geom_point() + theme(aspect.ratio = 1)+labs(x = "Total gastado en dólares", y = "Propina en dólares",legend.title = "Fumador")
graf
```

4. Cambiá la posición de la leyenda en la parte inferior del gráfico usando `theme`

```{r eval=FALSE, include=TRUE, echo = TRUE}

graf<-ggplot(data = propinas, aes(x = total, y = propina, colour = fuma)) + geom_point() + theme(aspect.ratio = 1)+labs(x = "Total gastado en dólares", y = "Propina en dólares",legend.title = "Fumador")+theme(legend.position = "bottom",
graf
```

5. Cambiar la paleta de colores a Dark2 usando `scale_color_brewer()`

```{r eval=FALSE, include=TRUE, echo = TRUE}

graf<-ggplot(data = propinas, aes(x = total, y = propina, colour = fuma)) + geom_point() + theme(aspect.ratio = 1)+labs(x = "Total gastado en dólares", y = "Propina en dólares",legend.title = "Fumador")+theme(legend.position = "bottom")+scale_colour_brewer(palette ="Set1")
graf
```



# Ejercicio 2

1. Incluir un suavizado lineal usando `geom_smooth()`.

```{r eval=FALSE, include=TRUE, echo = TRUE}

graf<-ggplot(data = propinas, aes(x = total, y = propina, colour = fuma)) + geom_point() + geom_smooth(method=lm)+theme(aspect.ratio = 1)+labs(x = "Total gastado en dólares", y = "Propina en dólares",legend.title = "Fumador")+theme(legend.position = "bottom")+scale_colour_brewer(palette ="Set1")
graf
```

2. Cambiar el color de la linea a negro.


```{r eval=FALSE, include=TRUE, echo = TRUE}

graf<-ggplot(data = propinas, aes(x = total, y = propina, colour = fuma)) + geom_point() + geom_smooth(aes(group=fuma), method="lm", color = "black", size=0.5)+theme(aspect.ratio = 1)+labs(x = "Total gastado en dólares", y = "Propina en dólares",legend.title = "Fumador")+theme(legend.position = "bottom")+scale_colour_brewer(palette ="Set1")
graf
```


# Ejercicio 3

1. Hacer un gráfico de barras para la variable dia usando `geom_bar()`

```{r eval=FALSE, include=TRUE, echo = TRUE}
graf2<-ggplot(data = propinas, aes(x = dia)) +
    geom_bar()+theme(aspect.ratio = 1)
graf2
```

2. Colorear por día de la semana las barras usar el elemento estético `fill`

```{r eval=FALSE, include=TRUE, echo = TRUE}
graf2<-ggplot(data = propinas, aes(x = dia, fill = dia)) +
    geom_bar()+theme(aspect.ratio = 1)
graf2
```

3. Ordena los días según frecuencia (usá `fct_infreq()` de la librería `forcats`).

```{r eval=FALSE, include=TRUE, echo = TRUE}
library(forcats)
graf2<-ggplot(data = propinas, aes(x = fct_infreq(dia), fill = dia)) +
    geom_bar()+theme(aspect.ratio = 1)
graf2
```

4. Rotá el gráfico usando `coord_flip()`.

```{r eval=FALSE, include=TRUE, echo = TRUE}
graf2<-ggplot(data = propinas, aes(x = fct_rev(fct_infreq(dia)), fill = dia)) +
    geom_bar()+theme(aspect.ratio = 1)+labs(x = "Count", y = "Día")+coord_flip()
graf2
```
