---
title: "Tarea individual 2"
author: "Lorena Pérez"
date: "25/05/2021"
output:
  pdf_document: default
  fig_caption: true
---
```{r setup, include = FALSE}
knitr::opts_chunk$set(echo = TRUE, tidy.opts = list(width.cutoff = 50), tidy = TRUE, fig.pos = 'h', out.extra = '')
```


```{r, echo=FALSE}
library(ggplot2)
library(gapminder)
```
## Entrega 

Esta tarea tiene que estar disponible en su repositorio de GitHub con el resto de las actividades y tareas del curso el 26 de Mayo. Asegurate que tanto Federico como yo seamos colaboradoras de tu proyecto privado Tareas_STAT_NT.
Recordar seleccionar en en opciones de proyecto, codificación de texto UTF-8.
La tarea debe ser realizada en RMarkdown, la tarea es individual por lo que cada uno tiene que escribir su propia versión de la misma.
El repositorio debe contener el archivo .Rmd con la solución de la tarea y los archivos que sean necesarios para su reproducibilidad.
Vamos a utilizar la biblioteca `gapminder`, por lo que si no la usaste anteriormente tenés que instalarla y luego cargarla.
Para obtener la descripción del paquete `library(help = "gapminder")` y para saber sobre la base `?gapminder`.

Recordá que todas las Figuras deben ser autocontenidas, deben tener toda la información necesaria para que se entienda la información que se presenta. Todas las Figuras deben tener leyendas, títulos. El título (caption) debe contener el número de la Figura así como una breve explicación de la información en la misma. Adicionalmente en las Figuras los nombre de los ejes tienen que ser informativos.  En el YAML en Tarea_2.Rmd verás  `fig_caption: true` para que salgan los `caption` en el chunk de código debes incluir `fig.cap =` "Poner el que tipo de gráfico es y algún comentario interesante de lo que ves". Luego en el cuerpo del documento podés hacer comentarios  extendidos sobre lo que muestra la figura.

##  Idea básica de regresión lineal  

Una regresión lineal es una aproximación utilizada para modelar la relación entre dos variables que llamaremos `X` e `Y`. Donde Y es la variable que queremos explicar y X la variable explicativa (regresión simple).

El análisis de regresión ajusta una curva a travéz  de los datos que representa la media de Y dado un valor especificado de X.
Si ajustamos una regresión lineal a los datos consideramos "la curva media" como aquella que mejor ajusta a los datos.

Algunas veces ajustamos curvas genéricas promediando puntos cercanos entre si con  métodos de suavizado no necesariamente lineales.
¿Cómo incluimos una recta de regresión en nuestro gráfico?

Para agregar una linea de regresión o una curva tinenes que agregar una capa a tu gráfico `geom_smoth`. Probablemente dos de los argumentos más útiles de `geom_smoth` son:

- `method = ...`
    * ..."lm" para una linea recta. `lm`  "Linear Model".
    * ...otro para una curva genérica (llamada de suavizado; por defecto, es la parte `smooth` de `geom_smooth`).
    * `se=...` controla si los intervalos de confianza son dibujados o no.

Ejemplo:
```{r, echo=TRUE}
vc1 <- ggplot(gapminder, aes(year, lifeExp)) +
    geom_point() 
vc1 + geom_smooth(se = FALSE)

```
En este caso  `geom_smooth()` está usando `method = 'gam'`

```{r, echo=TRUE}
vc1 + geom_smooth(method = "lm")
```

## Ejercicio 1

1. Hacer un gráfico de dispersión que tenga en el eje `y` `year` y en el eje `x`  `lifeExp`, los puntos deben estar coloreados por la variable `continent`. Para este plot ajustá una recta de regresión para cada continente sin incluir las barras de error. Las etiquetas de los ejes deben ser claras y describir las variables involucradas. Incluir un `caption` en la Figura con algún comentario de interés que describa el gráfico. El resto de los comentarios del graáfico se realizan en el texto.

```{r echo = TRUE, include = TRUE, fig.cap = "Figura 1: Gráfico de dispersión entre el año y la esperanza de vida al momento de nacer, por continente.",fig.align="center", fig.width=5,fig.height=5}
install.packages("gapminder")
library(gapminder)
data<-gapminder
ggplot(data, aes(lifeExp, year, colour = continent)) +
geom_point()+labs(x = "Esperanza de vida al momento de nacer", y = "Año" )+geom_smooth(method = "lm",se = FALSE)

```

2. Omitir la capa de  `geom_point()` del gráfico anterior. Las lineas aún aparecen aunque los puntos no. ¿Porqué sucede esto? 

```{r echo = TRUE, include = TRUE, fig.cap = "Figura 2: Gráfico de dispersión entre el año y la esperanza de vida al momento de nacer, por continente.",fig.align="center", fig.width=5,fig.height=5}
ggplot(data, aes(lifeExp, year, colour = continent)) +
labs(x = "Esperanza de vida al momento de nacer", y = "Año" )+geom_smooth(method = "lm",se = FALSE)

```
La figura 2 aún muestra las rectas de regresión dado que el argumento "+geom_smooth(method = "lm",se = FALSE)" sigue estando presente en el chunk de código. Las líneas se trazan a partir de los puntos, pero la capa que los incluye fue removida del código.

3. El siguiente es un gráfico de dispersión entre `lifeExp` y `gdpPercap`  coloreado por la variable `continent`. Usando como elemento estético color (`aes()`) nosotros podemos distinguir los distintos continentes usando diferentes colores de similar manera usando forma (`shape`).


![](gap1.pdf){width=100%}

El gráfico anterior está sobrecargado, ¿de que forma modificarías el gráfico para que sea más clara la comparación para los distintos continentes y porqué?
Las etiquetas de los ejes deben ser claras y describir las variables involucradas. Comentá alguna característica interesante que describa lo que aprendes viendo el gráfico.

```{r echo = TRUE, include = TRUE, fig.cap = "Figura 3: Gráfico de dispersión entre PBI per cápita y la esperanza de vida al momento de nacer, por continente.",fig.align="center", fig.width=5,fig.height=5}
ggplot(data, aes(gdpPercap,lifeExp,color =continent)) +labs(x = "PBI per cápita", y = "Esperanza de vida al momento de nacer" )+geom_point(size = 3, alpha = 1/3)

```

A partir del gráfio se observa que continentes como Europa tienen una mayor esperanza de vida a mayor PBI per cápita, mientras que continentes como África tienen menor PBI per cápita, y en general, menor esperanza de vida. En el caso de América, podría plantearse un escenario similar al de Europa.
En líneas generales, podría pensarse en una correlación positiva entre PBI per cápita y la esperanza de vida al momento de nacer; a mayor PBI p/c mayor esperanza de vida. Para Asia se observan algunas observaciones que no siguen esta línea (quizás datos atípicos), observaciones con un muy alto PBI p/c pero que aún así no tienen niveles altos de esperanza de vida. 

4. Hacer un gráfico de lineas que tenga en el eje `x` `year` y en el eje `y`  `gdpPercap` para cada continente en una misma ventana gráfica. En cada continente, el gráfico debe contener una linea para cada país a lo largo del tiempo (serie de tiempo de `gdpPercap`). Las etiquetas de los ejes deben ser claras y describir las variables involucradas. Incluir un `caption` en la Figura con algún comentario de interés que describa el gráfico.

```{r echo = TRUE, include = TRUE, fig.cap = "Figura 4: Evolución del PBI per cápita por continente, para cada país.", fig.align="center", fig.width=5,fig.height=5}
ggplot(data, aes(year, gdpPercap)) + geom_line(aes(colour = country)) +theme(legend.position = "none") +facet_wrap(~ continent, ncol=3) +
  labs(x = "Año", y = "PBI per cápita")
```

La representación por países en colores no me parece la más adecuada, dado que es sumamente dificil identificar cuál se corresponde con cuál. Además de que para disintos continentes se usan los mismos colores, aún siendo países distintos. Lo cual puede llevar a interpretaciones erróneas.

5. Usando los datos `gapminder` seleccione una visualización que describa algún aspecto de los datos que no exploramos. Comente algo interesante que se puede aprender de su gráfico.

```{r echo = TRUE, include = TRUE, fig.cap = "Figura 5: Evolución del PBI per cápita por continente, para cada país.",fig.align="center", fig.width=5,fig.height=5}

ggplot(data, aes(lifeExp))+ geom_density(aes(fill=continent), alpha=1/3)+labs(x = "Esperanza de vida al momento de nacer", y = "Densidad")+scale_colour_brewer(palette = "Dark2")
```

En este caso se grafica la distribución para la variable continua "Esperanza de vida". Se observa que continentes como Europa y Oceanía siguen una distribución en cierta forma similar, con valores mayores por ejemplo que si la comparamos con África, que además parece tener una distribución mucho menos simétrica. 

## Ejercicio 2

1. Con los datos `mpg` que se encuentran disponible en `ggplot2` hacer un gráfico de barras para la variables `drv` con las siguientes características:


-  Las barras tienen que estar coloreadas por `drv`

- Incluir usando `labs()` el nombre de los ejes y título informativo.

- Usá la paleta de colores  `Dark2`, mirá la ayuda de `scale_colour_brewer()`.

```{r echo = TRUE, include = TRUE, fig.cap = "Figura 6: Frecuencia de los tipos de trenes "}
data2<-mpg
data2$drv <- factor(data2$drv,
                   levels = c("f","r",4),
                   labels = c("Front-wheel drive", "Rear wheel drive", "4 wheel drive"))
ggplot(data2)+ geom_bar(mapping = aes(x = drv, fill = drv)) +labs(title="Type of drive train frequency",x = "Type of drive train", y = "Frequency")+ theme(        axis.text.x=element_blank(),      axis.ticks.x=element_blank())+scale_fill_brewer(palette = "Dark2")

```



 2. Usando como base el gráfico anterior:
 
 
- Incluir en el eje `y` porcentaje en vez de conteos

-  Usando `scale_y_continuous()` cambiar la escala del eje `y` a porcentajes

- Usando `geom_text()` incluir texto con porcentajes arriba de cada barra

```{r echo = TRUE, include = TRUE, fig.cap = "Figura 7: Frecuencia relativa de los tipos de trenes ",fig.align="center", fig.width=5,fig.height=5}

ggplot(data2, aes(x = drv, y = prop.table(stat(count)), fill = drv,label = scales::percent(prop.table(stat(count))))) + geom_bar(position = "dodge") + geom_text(stat = 'count',
              position = position_dodge(.9), 
              vjust = -0.5, size = 3) + scale_y_continuous(labels = scales::percent) + labs(x = 'Drv', y = 'Percentage', fill = 'Drv')+ theme(axis.text.x=element_blank(),  axis.ticks.x=element_blank())+ scale_fill_brewer(palette = "Dark2")

```

## Ejercicio 3

Los datos que vamos a utilizar en este ejercicio están disponibles en el catálogo de datos abiertos uruguay https://catalogodatos.gub.uy.
Los datos que seleccioné son sobre las emisiones de dióxido de carbono (CO2) correspondientes a las actividades de quema de los combustibles en las industrias de la energía y los sectores de consumo. Se incluyen también emisiones de CO2 provenientes de la quema de biomasa y de bunkers internacionales, las cuales se presentan como partidas informativas ya que no se consideran en los totales. En el siguiente link se encuentrán los datos y los meta datos con información que describe la base de datos https://catalogodatos.gub.uy/dataset/miem-emisiones-de-co2-por-sector.

Por simplicidad te damos los datos restructurados (veremos como se hace más adelante en el curso), el archivo se llama datos_emisión.csv, contiene tres columnas AÑO, fuente y emisión.

1. Leer los datos usando el paquete `readr` y la función `read_csv`, guardarlos en un objeto llamado `datos`.

```{r echo = TRUE, include = TRUE}
library(readr)
datos<-read_csv("dato_emision.csv")
```

2. Usando las funciones de la librería `dplyr` obtenga qué fuentes tienen la emisión máxima. Recuerde que TOTAL debería ser excluído para esta respuesta así como los subtotales.

```{r echo = TRUE, include = TRUE}
library(dplyr)
datos %>% filter(fuente!="TOTAL"&fuente!="S_C"&fuente!="I_E")%>%group_by(fuente)%>%summarise(maximo=max(emision,na.rm=TRUE) )%>% arrange(maximo)%>%tail(1)%>%select(fuente)

```

3. ¿En qué año se dió la emisión máxima para la fuente que respondió en la pregunta anterior?

```{r echo = TRUE, include = TRUE}
datos %>% filter(fuente=="Q_B")%>%group_by(AÑO)%>%summarise(maximo=max(emision,na.rm=TRUE) )%>% arrange(maximo )%>%tail(1)%>%select(AÑO)

```

4. Usando las funciones de la librería `dplyr` obtenga las 5 fuentes, sin incluir TOTAL ni subtotales, qué tienen un valor medio de emisión a lo largo de todos los años más grandes. 

```{r echo = TRUE, include = TRUE}
top5<-datos %>% filter(fuente!="TOTAL"&fuente!="S_C"&fuente!="I_E")%>%group_by(fuente)%>%summarise(media=mean(emision,na.rm=TRUE) )%>% arrange(media)%>%tail(5)%>%select(fuente)

```
5. Usando ggplot2 realice un gráfico de las emisiones a lo largo de los años para cada fuente. Utilice dos elementos geométricos, puntos y lineas. 
Selecciones para dibujar solamente las 5 fuentes que a lo largo de los años tienen una emisión media mayor que el resto (respuesta de la pregunta 5).
Las etiquetas de los ejes deben ser claras y describir las variables involucradas. Incluir un `caption` en la figura con algún comentario de interés que describa el gráfico.

```{r echo = TRUE, include = TRUE, fig.cap = "Figura 8: Evolución de la emisión de CO2 para las 5 fuentes con mayor promedio",fig.align="center", fig.width=5,fig.height=5}
datos %>% filter(fuente%in%top5)%>%
  ggplot(aes(x=AÑO, y=emision))+ 
geom_point(aes(color=fuente))+geom_line(aes(color=fuente))+ theme(aspect.ratio = 1)+labs(x = "Año", y = "Emisión de CO2" )+scale_color_brewer(palette = "Pastel1",labels=c("Búnkers internacionales","Centrales eléctricas de servicio público","Industrial","Quema de biomasa","Transporte"))

```

6. Relplique el siguiente gráfico usando `ggplot2`.
 Incluir un `caption` en la figura con algún comentario de interés que describa el gráfico.

```{r echo = TRUE, include = TRUE,fig.cap = "Figura 9: Diagrama de caja para la emisión de CO2 por tipo de fuente",fig.align="center", fig.width=5,fig.height=5}
datos%>%ggplot(aes(x=reorder(fuente,-emision,median,na.rm=TRUE),y=emision))+geom_boxplot()+labs(x="Fuentes con mayor emisión media entre 1990-2016",y="Emisión de CO2 en Gg")+theme(axis.title.x = element_text(size=10,hjust = 0.5),axis.title.y = element_text(size=10,hjust=0.5),legend.text = element_text(size=8),axis.text = element_text(size=8))
```

![](pl1.pdf)


7. Usando la librería `ggplot2` y `ggpmisc` replique el siguiente gráfico de las emisiones totales entre 1990 y 2016.
Los puntos rojos indican los máximos locales  o picos de emisión de CO2 en Gg. 
Use `library(help = ggpmisc)` para ver todas las funciones de la librería ggpmisc e identificar cual o cuales necesita para replicar el gráfico.
Incluir un `caption` en la figura con algún comentario de interés que describa el gráfico.

```{r echo = TRUE, include = TRUE,fig.cap = "Figura 9: Evolución de la emisión total de CO en Gg",fig.align="center", fig.width=5,fig.height=5}
library(ggpmisc)
datos%>%filter(fuente=="TOTAL")%>%group_by(AÑO)%>%ggplot(aes(x=AÑO,y=emision))+geom_line()+geom_point()+labs(title="Año",x="",y="Emisión de CO2 en Gg")+ stat_peaks (colour="red",geom="text",vjust=-1)+theme(axis.title.x = element_text(size=10,hjust = 0.5),axis.title.y = element_text(size=10,hjust=0.5),legend.text = element_text(size=8),axis.text = element_text(size=8))
```

![](pl2.pdf)
\newpage

## Ejercicio 4

Los datos que vamos a utilizar en este ejercicio son una muestra de datos a nivel nacional sobre abandono escolar en los años 2016.

\begin{table}[hbpt]
	\centering
	\caption{Variables en \label{tab:VAR} \textbf{muestra.csv}}
	\vspace{0.5cm}
	\begin{tabular}{|l|l|}
		\hline
	\textbf{Variable} &  \textbf{Descripción}  \\
		\hline
		documento & Cédula de Identidad del alumno  \\
		\hline
		nro\_doc\_centro\_educ & Liceo que concurre el alumno en 2016  \\
		\hline
		nombre\_departamento & Nombre del Departamento del centro educativo \\
		\hline
		grupo\_desc & Grupo del alumno en 2016 \\
		\hline
		coberturaT & Cobertura en el primer semestre de 2016  \\
		\hline
		Centro\_Grupo & Liceo y grupo del alumno en 2016 \\
		\hline
		cl    & Cluster - contexto sociocultural del liceo en 1016  \\
		\hline
		Grado\_2016\_UE & Grado del alumno en el 2016 según UE  \\
		\hline
		Grado2013 & Grado del alumno en 2013 según CRM  \\
		\hline
		Grado2014 & Grado del alumno en 2014 según CRM  \\
		\hline
		Grado2015 & Grado del alumno en 2015 según CRM \\
		\hline
		Grado 2016 & Grado del alumno en 2016 según CRM \\
		\hline
		Sexo  & Sexo del alumno \\
		\hline
		Fecha.nacimiento & Fecha de nacimiento del alumno \\
		\hline
		Grupo\_UE\_2017 & Grupo del alumno en 2017 \\
		\hline
		inasistencias & cantidad de inasistencias en el primer semestre de 2016\\
		\hline
		asistencias & cantidad de asistencias en el primer semestre de 2016  \\
		\hline
	\end{tabular}
\end{table}

En el Cuadro \ref{tab:VAR} se presentan las variables en el conjunto de datos \textbf{muestra.csv}.

Este ejercicio tiene como objetivo que realice tres preguntas de interés que le surgen como parte del análisis exploratorio de datos utilizando todo lo aprendido en el curso.

Debe plantear 3 preguntas orientadoras y visualizaciones  apropiadas para responderlas. 
La exploración deberá contener las preguntas a responder sus respuestas con el correspondiente resumen de información o visualización. 
Incluya en su exploración el análisis de la variabilidad tanto de  variables cuantitativas como cualitativas y covariaciones entre las mismas. 
Recuerde que en las visualizaciones, las etiquetas de los ejes deben ser claras y describir las variables involucradas. Incluir un `caption` en la figura con algún comentario de interés que describa el gráfico y lo que ve en el mismo.

```{r echo = TRUE, include = TRUE}
library(readr)
data<-read_csv("muestra.csv")
summary(data)
```
Mirando la descripción de las variables y el resumen de cada una de ellas, podemos preguntarnos: cómo varía la cantidad de inasistencias según el departamento en el que reside el estudiante?

A continuación se presenta un gráfico de barras de las mismas según el lugar de residencia.

```{r echo = TRUE, include = TRUE,fig.cap = "Figura 10: Cantidad promedio de inasistencias por sexo "}
data$Sexo <- factor(data$Sexo,
                   levels = c("F","M"),
                   labels = c("Femenino", "Masculino"))
inasistencias_sexo<-data %>% group_by(Sexo)%>%summarise(media=mean(inasistencias,na.rm=TRUE) )%>% arrange(media)
ggplot(inasistencias_sexo,aes(x = Sexo, y = media, fill=Sexo)) +geom_bar(stat="identity")+geom_text(aes(label=round(media,2)), position=position_dodge(width=0.4), vjust=-0.25)+scale_y_continuous(limit = c(0,10))+
  labs(title="Cantidad promedio de inasistencias en el primer semestre de 2016 por sexo",x = "Sexo", y = "Cantidad promedio de inasistencias")+theme(legend.position = "none",panel.grid.major = element_blank(), panel.grid.minor = element_blank(),
        panel.border = element_blank(), panel.background = element_blank(), axis.title.x = element_text(size=10,hjust = 0.5),axis.title.y = element_text(size=10,hjust=0.5),legend.text = element_text(size=6),axis.text = element_text(size=6))+scale_fill_brewer(palette ="Accent")
```
Se observa que las personas de sexo masculino tienen, en promedio, mayor número de inasistencias que las de sexo femenino. Si bien no se puede concluir nada a partir del gráfico, uno podría preguntarse a qué está relacionado esto. Podría compararse la edad de los encuestados según el sexo, como también el lugar de residencia o el contexto socioeconómico.

```{r echo = TRUE, include = TRUE,fig.cap = "Figura 11: Cantidad de inasistencias en los 5 departamentos con mayor número de faltas, según el sexo del individuo "}
masinasistencias<-data%>%group_by(nombre_departamento)%>%summarise(media=mean(inasistencias,na.rm=TRUE) )%>% arrange(media)%>%tail(5)%>%ggplot( aes(x = nombre_departamento, y = media, fill= nombre_departamento))+geom_bar(stat="identity")+geom_text(aes(label=round(media,2)), position=position_dodge(width=0.4), vjust=-0.25)+scale_y_continuous(limit = c(0,10))+
  labs(title="Cantidad promedio de inasistencias en el primer semestre de 2016 por lugar de residencia",x = "Departamento", y = "Cantidad promedio de inasistencias")+theme(legend.position = "none",panel.grid.major = element_blank(), panel.grid.minor = element_blank(),
        panel.border = element_blank(), panel.background = element_blank(), axis.title.x = element_text(size=10,hjust = 0.5),axis.title.y = element_text(size=10,hjust=0.5),legend.text = element_text(size=10),axis.text = element_text(size=8))+scale_fill_brewer(palette = "Pastel1")
```
La figura 11 muestra que Montevido es el departamento con mayor cantidad promedio de inasistencias, seguido por Río Negro y Salto. A partir de esto, cabe preguntarse si incide el hecho de que el estudiante resida en una zona metropolitana en la cantidad de inasistencias? De ser así uno tendería a pensar que Canelones podría estar entre los departamentos con más cantidad de inasistencias promedio, sin embargo se encuentra más abajo en la lista.

```{r echo = TRUE, include = TRUE,fig.cap = "Figura 12: Cantidad promedio de inasistencias por contexto sociocultural del liceo en 2016."}
inasistencias_cl<-data %>% group_by(cl)%>%summarise(media=mean(inasistencias,na.rm=TRUE) )%>% arrange(media)
ggplot(inasistencias_cl,aes(x = cl, y = media, fill=as.factor(cl))) +geom_bar(stat="identity")+geom_text(aes(label=round(media,2)), position=position_dodge(width=0.4), vjust=-0.25)+scale_y_continuous(limit = c(0,10))+
  labs(title="Cantidad promedio de inasistencias en el primer semestre de 2016 por nivel sociocultural",x = "Cluster - contexto sociocultural del liceo en 2016", y = "Cantidad promedio de inasistencias")+theme(legend.position = "none",panel.grid.major = element_blank(), panel.grid.minor = element_blank(),
        panel.background = element_blank(), axis.title.x = element_text(size=10,hjust = 0.5),axis.title.y = element_text(size=10,hjust=0.5),legend.text = element_text(size=6),axis.text = element_text(size=6))+scale_fill_brewer(palette = "Set2")
```
No me parece muy correcto interpretar el gráfico ya que no hay una descripción de la variable cl que permita identificar cada uno de los contextos socioculturales de los liceos. Sin embargo, podríamos preguntarnos si existe relación alguna entre la cantidad de inasistencias de los estudiantes y el nivel del liceo. Por ejemplo, varios estudios y encuestas indican que el nivel de deserción de los estudiantes de secundaria se exacerba en contextos más carenciados, por lo tanto podría ocurrir lo mismo con el nivel de inasistencia.
