---
title: "Actividad 6"
author: "Lorena Pérez"
date: "9/5/2021"
output: 
  pdf_document:
    number_sections: true
    extra_dependencies:
      bbm: null
      amsthm: null
      amsmath: null
      # float: null
      babel: ["spanish"]
---

\newcommand{\m}{\ \newline\textcolor{blue}{Comentario: }\textcolor{red}}

```{r setup, include=FALSE}
knitr::opts_chunk$set(echo = TRUE)
```

Esta actividad tiene que quedar disponible en su repositorio de GitHub con el resto de las actividades y tareas del curso. Asegurate que tanto Federico como yo seamos colaboradoras de tu proyecto Tareas_STAT_NT creado la semana pasada.
Recordar seleccionar en en opciones de proyecto, codificación de código UTF-8.


# Ejercicio 1

Con los datos `mpg` que se encuentran disponible en `ggplot2` hacer un gráfico con las siguientes características:

- Un diagrama de dispersión de  `hwy` vs `cty` 

```{r eval=FALSE, include=TRUE, echo = TRUE}
library(ggplot2)
names(mpg)
graf1 <- ggplot(mpg,aes(x = hwy, y = cty))+ geom_point()+theme(aspect.ratio = 1)
graf1 
```

- Incluir usando `labs` el nombre de los ejes, título informativo y nombre de la leyenda

Usar `?mpg` para ver la descripción de las variables.

```{r eval=FALSE, include=TRUE, echo = TRUE}
graf1 +
  labs(title="Relación entre el consumo de \ncombustible por milla en carretera y el \nconsumo de combustible por milla en la ciudad",x = "Hghway miles per gallon", y = "City miles per gallon",legend.title = element_blank())
```
\m{Al haber definido el objeto en la parte anterior no es necesario volver a escribir ese código podes reutilizar el objeto y añadirle las capas necesarias.}

# Ejercicio 2

 En el gráfico anterior hay un problema de sobre ploteo, esto es hay más de una observación en algunas combinaciones de  `cty` y `hwy`. 
 
1. Hacer el  gráfico anterior y usá transparencia (`alpha`) para ver el problema de sobre ploteo.

```{r eval=FALSE, include=TRUE, echo = TRUE}
 graf1 <- ggplot(mpg,aes(x = hwy, y = cty))+ geom_point(alpha = 1 / 3)+theme(aspect.ratio = 1)
+ labs(title="Relación entre el consumo de combustible por milla en carretera y el consumo de combustible por milla en la ciudad",x = "Hghway miles per gallon", y = "City miles per gallon",legend.title = element_blank())
graf1 

``` 
 
2. Hacer el  gráfico anterior y usá  `geom_jitter()`  para ver el problema de sobre ploteo.
 
```{r eval=FALSE, include=TRUE, echo = TRUE}
 graf1 <- ggplot(mpg,aes(x = hwy, y = cty))+ geom_point(alpha = 1 / 3)+theme(aspect.ratio = 1)+geom_jitter()
+ labs(title="Relación entre el consumo de combustible por milla en carretera y el consumo de combustible por milla en la ciudad",x = "Hghway miles per gallon", y = "City miles per gallon",legend.title = element_blank())
graf1 

```

3. ¿Qué opción te resulta más apropiada y porqué ? 

\m{???}
 
#  Ejercicio 3

Usá como base el gráfico del ejercicio 2 con `geom_jitter.

1. Coloreá usando la variable `class`

```{r eval=FALSE, include=TRUE, echo = TRUE}
 graf1 <- ggplot(mpg,aes(x = hwy, y = cty, colour="class"))+ geom_point(alpha = 1 / 3)+theme(aspect.ratio = 1)+geom_jitter()
+ labs(title="Relación entre el consumo de combustible por milla en carretera y el consumo de combustible por milla en la ciudad",x = "Hghway miles per gallon", y = "City miles per gallon",legend.title = element_blank())+scale_color_discrete(name = "Class")
graf1 
```

2. Usá el gráfico anterior pero cambiando la paleta de colores a `Dark2`
  Chequear la ayuda de `?scale_colour_brewer`. Para mirar otras posibles paletas visitar: http://colorbrewer2.org/#type=sequential&scheme=BuGn&n=3

```{r eval=FALSE, include=TRUE, echo = TRUE}
 
 graf1 <- ggplot(mpg,aes(x = hwy, y = cty, color="class"))+ geom_point(alpha = 1 / 3)+theme(aspect.ratio = 1)+geom_jitter()
+ labs(title="Relación entre el consumo de combustible por milla en carretera y el consumo de combustible por milla en la ciudad",x = "Hghway miles per gallon", y = "City miles per gallon")+scale_color_discrete(name = "Class")+scale_colour_brewer(palette ="Dark2")
graf1 

```

3. Usá la variable `class` para crear un gráfico para cada subconjunto, mirá `?facet_wrap`.

```{r eval=FALSE, include=TRUE, echo = TRUE}
 graf1 <- ggplot(mpg,aes(x = hwy, y = cty))+ geom_point(alpha = 1 / 3)+theme(aspect.ratio = 1)+geom_jitter()
+ labs(title="Relación entre el consumo de combustible por milla en carretera y el consumo de combustible por milla en la ciudad",x = "Hghway miles per gallon", y = "City miles per gallon")+scale_color_discrete(name = "Class")+facet_wrap( ~class)
graf1 

```

\m{Muy buen trabajo Lorena! A mejorar: identar el código (importante para que sea más legible) y usar tidy = TRUE más un límite en el ancho o styler para que no quede código de los chunks fuera del documento. Notar que podes reutilizar el objeto ggplot y solo añadir las capas que quieras luego. Por último, los títulos deben ser concretos y entrar en el gráfico y los chunks no deberían tener eval FALSE}